臺灣高雄地方法院刑事判決　　　　　　　96年度易字第1377號
公　訴　人　臺灣高雄地方法院檢察署檢察官
被　　　告　丙○○
上列被告因妨害公務案件，經檢察官提起公訴（96年度偵字第79
39號），本院判決如下：
    主  文
丙○○犯職務強制罪，處有期徒刑參月，如易科罰金，以新臺幣
壹仟元折算壹日。
    事  實
一、丙○○於民國96年3 月9 日上午9 時許，在高雄縣橋頭鄉○○段534 號地號（下稱系爭土地）附近，因不滿岡山地政事
    務所人員執行測量其占有之未登記地號土地，其竟基於妨害
    公務之犯意，見該地政事務所人員戊○○、丁○○、甲○○
    等欲依地籍測量實施規則進行土地複丈測量工作時，竟動手
    掐住戊○○胸前衣領，且將戊○○推開，不讓戊○○進行測
    量，復以手拉扯測量員丁○○所使用之光波測距經緯儀，經
    在場人員制止後，丙○○又故意站在該測量儀器前面，以阻
    擋丁○○等人執行測量工作，而以強暴方式妨害戊○○、丁○○、甲○○等人依法執行土地複丈測量之職務。
二、案經高雄縣政府警察局岡山分局報告臺灣高雄地方法院檢察
    署檢察官偵查起訴。
    理  由
一、本判決所引用據以認定被告丙○○上開犯罪事實之各項證據
    ，均於審理程序中詢問當事人並使其就證據能力之有無表示
    意見，當事人對其證據能力均不爭執。本院於審判期日，復
    依各該證據不同之性質，以交互詰問、提示或告以要旨等法
    定調查方法逐一調查，並使當事人逐一表示意見，此外，亦
    查無法定證據取得禁止及證據使用禁止之情形，故認所引用
    各項證據資料，均具證據之適格，合先敘明。
二、被告於本院審理中，固不否認岡山地政事務所人員戊○○、
    丁○○於上揭時、地欲進行測量工作時，出手抓住戊○○之
    衣領將其推開，且以手拉扯丁○○所使用之光波測距經緯儀
    ，妨害、阻擋其等執行測量工作等情，惟矢口否認有何妨害
    公務之犯行，辯稱：當時他們沒有提出公文證明，我不知道
    他們是否公務員依法執行職務，他們將測量儀器架在我的私
    有土地上，我當然要保護云云。經查：
（一）戊○○、丁○○為高雄縣政府岡山地政事務所之科員及測
      量員，均具有公務員身分，其等於上揭時、地至系爭土地
      欲進行測量工作時，遭被告出手拉扯及阻擋，致未能完成
      測量工作一節，業據證人戊○○、甲○○於本院審理時證
      述歷歷，並有現場照片16張足供佐證，其等當時遭被告出
      手推開、拉扯及阻擋等事實，亦據被告自承在卷。
（二）查被告曾申請依法時效取得系爭土地，惟未獲准，目前仍
      為未登記土地，證人戊○○、甲○○均已證述無誤，並有
      高雄縣政府96年1 月29日訴願決定書附於警卷可稽。財政
      部國有財產局以系爭土地之所有權人身分（按依國有財產
      法第19條第1 項規定，未登記土地應屬國有土地），向系
      爭土地所在之高雄縣岡山地政事務所依法申請複丈，岡山
      地政事務所並以被告為系爭土地占有人，具關係人身分，
      乃通知被告於複丈時到場指界等情，亦經被告於96年3 月
      5 日出具之申請書載明「一、貴所測量通知單是為『執行
      』行政處分，而非為行政處分的送達，依法不得作為訴願
      之依據。二、有關……貴所處分『准予複丈』，茲依行政
      程序法第95條、100 條、110 條請求貴所以書面送達此行
      政處分『補正』法定程序後，始可『執行』該行政處分」
      、96年2 月14日出具之異議及申請書載明「貴所應依行政
      程序法所定，將該處分書以掛號信送達當事人方生效力，
      始可進行後續測量及登錄作業。貴所程序違法……三、申
      請人於96年2 月7 日收到訴願決定書，於96年4 月7 日前
      有權提出行政訴訟，此行政訴訟未確定前且貴所未補正處
      分書情形下，自行決定再測量，其所衍生法律責任，貴所
      應負全責」等詞，此有該二份文書附卷可供佐參。由此足
      見被告於本件岡山地政事務所人員依申請欲到系爭土地進
      行複丈測量工作一情，確有收受通知無訛。被告既早已收
      受系爭土地複丈通知，證人戊○○、甲○○亦均到庭證稱
      當日有懸掛識別證，並提出申請書供被告觀看，且有告知
      被告將進行土地測量（見本院卷第40-42 頁），則被告辯
      稱不知戊○○等人係公務員依法在執行職務云云，顯非可
      採。
（三）按申請複丈，由土地所有權人或管理人向土地所在地登記
      機關為之；登記機關受理複丈申請案件，應予收件，經審
      查准予複丈者，隨即排定複丈日期、時間及會同地點，填
      發土地複丈定期通知書，交付申請人或代理人並通知關係
      人，地籍測量實施規則第205 條第1 項前段、第211 條第
      1 項前段分別訂有明文。觀此二條項之規定，地政機關受
      理複丈申請並准予複丈時，雖應通知申請人及關係人到場
      ，然該受通知之人僅有在場之權利，尚無阻止地政機關人
      員進行測量之權利。本件岡山地政事務所依上開規定受理
      系爭土地複丈之申請，前往系爭土地進行測量，係屬依法
      執行職務之行為無疑，縱被告認為該受理申請案係有程序
      不備之瑕疵，然此或屬被告主觀認知，或屬事後得否依行
      政程序法等相關規定進行救濟之事項，非被告得徒憑己見
      ，任意當場阻止戊○○等公務員依法執行複丈測量之職務
      。
（四）按刑法第135 條所謂施強暴，不以對於公務員之身體直接
      實施暴力為限，凡以公務員為目標，而對物或對他人施暴
      力，其結果影響及於公務員之執行職務者，均屬之（最高
      法院84年度台非字第333 號判決意旨參照）。本件被告既
      以關係人身分受通知到場，又在戊○○等公務員著手進行
      測量之前，徒手抓住戊○○之衣領將其推開，復又出手拉
      扯丁○○測量員之光波測距經緯儀，並故意站在該測量儀
      前面等方式，妨害其等為測量職務之行使，行為該當本條
      項之「強暴」無誤，被告辯解，不足採信。本件事證已明
      ，被告犯行，堪以認定，應依法論科。
三、核被告所為，係犯刑法第135 條第2 項之意圖妨害公務員依
    法執行一定之職務，而施強暴罪。查刑法第135 條第2 項之
    妨害公務罪亦當然含有同法第304 條第1 項以強暴脅迫妨害
    人行使權利或使人行無義務之事之性質，自無庸另論該罪。
    審酌被告為保有系爭土地繼續占有或時效取得之權利，未能
    循法律途徑謀求解決，竟於公務員依法執行複丈測量職務之
    際，出手推抓、拉扯，妨害其等執行一定之職務，無視公權
    力之正當作為，犯罪後猶未能悔悟，飾詞卸責，本應予嚴懲
    ；惟其並無犯罪前科，有臺灣高等法院被告前案紀錄表在卷
    可憑，素行非劣，本件使用之強暴手段未造成在場公務員任
    何身體上之傷害，情節尚非嚴重等一切情狀，認量處如主文
    所示之刑為適當。並斟酌被告並非初犯，犯罪情節尚輕等情
    ，諭知如主文所示易科罰金折算標準，以示懲儆。
據上論斷，應依刑事訴訟法第299 條第1 項前段，刑法第135 條
第2 項，判決如主文。
本案經檢察官乙○○到庭執行職務。
中　　華　　民　　國　　96　　年　　6 　　月　　20　　日
            鳳山刑事第二庭  審判長法  官  黃建榮
                                  法  官  洪珮婷
                                  法  官  李嘉益
以上正本證明與原本無異。
如不服本判決，應於收受送達後10日內向本院提出上訴書狀。
中　　華　　民　　國　　96　　年　　6 　　月　　20　　日
　　　　　　　　　　　　　　　　　書記官  郭南宏
附錄本案論罪法條全文：
刑法第135條
中華民國刑法第135條
（妨害公務執行及職務強制罪）
對於公務員依法執行職務時，施強暴脅迫者，處3 年以下有期徒
刑、拘役或3 百元以下罰金。
意圖使公務員執行一定之職務或妨害其依法執行一定之職務或使
公務員辭職，而施強暴脅迫者，亦同。
犯前二項之罪，因而致公務員於死者，處無期徒刑或7 年以上有
期徒刑；致重傷者，處3 年以上、10年以下有期徒刑。
